臺灣高雄地方法院刑事判決　　　　　　　　　　　　　九十一年度易字第九七六號
　　聲　請　人　臺灣高雄地方法院檢察署檢察官
　　被　　　告　甲○○
右列被告因違反電子遊戲場業管理條例案件，經檢察官聲請以簡易判決處刑（九十一
年度偵字第三一二七號），本院高雄簡易庭認為不宜以簡易判決處刑（九十一年雄簡
字第二八六號），移
十一年度偵字第七九九七號、第一二四六六號）本院判決如左：
    主  文
甲○○連續違反未依電子遊戲場業管理條例規定辦理營利事業登記者，不得經營電子
遊戲場業之規定，處有期徒刑陸月，如易科罰金以參佰元折算壹日。扣案如附表一、
二、三所示之物均沒收。
    事  實
一、甲○○前因違反電子遊戲場業管理條例案件，甫經本院於民國（下同）九十年十
    月九日以九十年易字第二八七六號判決判處有期徒刑三月，於九十年十一月九日
    確定，並於九十一年五月三十日易科罰金執行完畢（不構成累犯）。渠明知經營
    電子遊戲場業，須依電子遊戲場業管理條例相關規定辦理營利事業登記，竟仍未
    向主管機關高雄市政府辦理營利事業登記，復又基於經營電子遊戲場之概括犯意
    ，自九十年十月十日起，連續以高雄市旗津區○○○路八九六號「旗艦企業行」
    （與佶億電子超商同址）為營業場所，擺設會產生聲光影像、圖案、動作之娛樂
    類、益智類如附表一所示之電子遊戲機十六台；又以同市○○區○○路二九一號
    「晶名企業行」（懸掛臺灣巨蛋超商招牌）為營業場所，擺設如附表二所示之電
    子遊戲機五台；再於九十一年五月十五日起，以同市○○區○○路六十六號「永
    昌商行」（已聲請營利事業登記證但尚未核發，懸掛日日超商招牌）為營業場所
    ，擺設如附表三所示之電子遊戲機五台，均供不特定之消費者以每次投入新臺幣
    （下同）十元硬幣之方式消費打玩，不能兌換現金與物品，而經營電子遊戲場業
    。嗣警先於九十一年一月九日十四時三十分許，在同市旗津區○○○路八九六號
    查獲，並扣得如附表一所示之物；復於同年四月十二日十九時四十分許，在同市
    左營區○○路二九一號查獲，並扣得如附表二所示之物；末於同年五月二十七日
    十二時三十分許，在同市○○區○○路六十六號查獲，並扣得如附表三所示之物
    。
二、案經高雄市政府移送臺灣高雄地方法院檢察署檢察官聲請簡易判決處刑，經本院
    改依通常程序審理，並經高雄市政府警察局左營分局、苓雅分局移送臺灣高雄地
    方法院檢察署檢察官移送併案審理。
    理  由
一、訊據被告甲○○對右揭事實迭於警訊、偵查及本院審理中均坦承不諱，核與移送
    機關函敘情節及證人即佶億電子超商負責人劉金吉及永昌商行店長陳聖福（該二
    人尚無證據證明與被告有犯意聯絡及行為分擔）證述之情節相符，此外尚有如附
    表一、二、三所示之物扣案，及高雄市政府警察局鼓山分局九十一年一月九日檢
    查記錄、左營分局九十一年四月十二日臨檢記錄表、苓雅分局九十一年五月二十
    七日現場臨檢記錄表各一紙，高雄市政府九十年八月二日高市建二商字第一三六
    五一一二五號營利事業登記證、九十一年一月二十六日高市建二商字第一七三七
    ０七三八號營利事業登記證各一紙，保管條二紙、扣押物品清單三紙、照片二十
    一張附卷足資佐證。被告之自白經查既與事實相符，自得採為論科之依據，本案
    事證明確，其犯行堪以認定。
二、按電子遊戲場業管理條例第十一條第一項規定，電子遊戲場業於申請營利事業登
    記時，除應依相關法令辦理外，應向直轄巿、縣（巿）主管機關申請核發營利事
    業登記證及營業級別證，並辦理下列事項之登記：一營業級別、二機具類別、三
    營業場所管理人、四營業場所之地址。故設置以電腦方式操縱，產生或顯示聲光
    影像、圖案、動作之電子遊戲機，供不特定人為益智或娛樂類遊戲之營利事業（
    同條例第三條、第四條參照），應依前開規定辦理營利事業登記，未依該條例辦
    理營利事業登記者，依同條例第十五條之規定，即不得經營電子場業。又按電子
    遊戲場業管理條例第十五條雖僅規定：「未依本條例規定辦理營利事業登記者，
    不得經營電子遊戲場業」，惟對照同條例第十六條「非電子遊戲場業之其他營利
    事業，不得就其營業場所，供『他人』設置電子遊戲機營業」之規定，顯見具有
    較高違法性之「非電子遊戲場業之其他營利事業，未經許可『自行』設置電子遊
    戲機營業」，亦應不在容許之列，而同受該條例第十五條規範。是以不論非電子
    遊戲場業之其他營利事業之規模大小，或是否以擺設電子遊戲機供不特人打玩為
    其主要營業項目，均非所問，此觀該條例第十五條規定之立法意旨係「為健全電
    子遊戲場之營業秩序」自明。因而，任何人未依該條例規定辦理電子遊戲場業之
    營利事業登記者，除不得經營電子遊戲場業外，亦不得在騎樓、走道、寺廟、補
    習班等場所，自行設置電子遊戲機營業，此不啻為電子遊戲場業管理條例第十五
    條之規定所欲揭櫫之真正意旨，經濟部八十九年三月七日經（八九）商字第八九
    ○○五五二一號函亦同此認定。
三、核被告甲○○所為，係違反電子遊戲場業管理條例第十五條之未經辦理營利事業
    登記而擅自經營電子遊戲場業之規定，應依同法第二十二條之規定論處。被告未
    經辦理營利事業登記於前揭各址內經營電子遊戲場之行為，均係基於同一之經營
    電子遊戲場為業務之犯意，而反覆所為者，均為實質上一罪。而被告先後於高雄
    市旗津區、左營區、苓雅區經營電子遊戲場業之數行為間，時間緊接，所犯又係
    構成要件相同之罪，顯係基於概括犯意而反覆所為之行為，應論以連續犯，並加
    重其刑。審酌被告所擺設之電子遊戲機達二十六台、營業地點分佈於高雄市旗津
    區、左營區、苓雅區，犯罪情節非屬輕微，惟其犯罪之動機在於身體罹患極重度
    器官障礙，不易找尋其他工作得以餬口，此有中華民國身心障礙手冊影本一份附
    卷可稽，惡性非重，且犯後坦承犯行、深表悔意、態度良好等一切情狀，爰處如
    主文所示之刑，並諭知易科罰金之折算標準。扣案如附表一、二、三所示之物，
    分別為被告所有供犯罪所用及犯罪所得之物，應分別依刑法第三十八條第一項第
    二款、第三款之規定宣告沒收。
四、移送併案審理部分（臺灣高雄地方法院檢察署九十一年度偵字第七九九七號、第
    一二四六六號），雖未為檢察官之聲請簡易判決處刑書所論及，惟此部分既與前
    揭聲請簡易判決處刑部分有連續犯之裁判上一罪關係，自為檢察官聲請簡易判決
    之效力所及，本院自得併以審理，附此敘明。
五、聲請簡易判決處刑書及移送併案審理意旨另以：被告甲○○基於概括之犯意，自
    八十九年十一月起至九十年十月九日止，及自九十年十月八日起至同年十月九日
    止，分別在高雄市○○區○○路二九一號、同市旗津區○○○路八九六號，未經
    辦理營業事業登記而經營電子遊戲場業云云。惟按案曾經判決確者，應諭知免訴
    之判決，刑事訴訟第三百零二條第一款定有明文。又訴訟上所謂一事不再理之原
    則，關於實質上一罪或裁判上一罪，亦均有其適用；連續犯係裁判上一罪，其一
    部分犯罪事實曾經判決確定者，其效力當然及於全部，故復將其他部分重行起訴
    或自訴者，亦應諭知免訴之判決；此有最高法院六十年台非字第七七號、四十九
    年台非字第二Ｏ號判例意旨可資參照。
六、經查，被告於九十年四月二日起至九十年五月六日止，因違反電子遊戲場業管理
    條例，業經本院於九十年十月九日以九十年度易字第二八七六號判決判處有期徒
    刑三月，於九十年十一月九日確定，有本院前開判決及前揭刑案資料查註記錄表
    、被告全國前案記錄表各一份在卷可稽。檢察官聲請簡易判決及移送併案審理意
    旨認被告基於概括之犯意，自八十九年十一月起至九十年十月九日止，及自九十
    年十月八日起至同年十月九日止，分別在高雄市○○區○○路二九一號、同市旗
    津區○○○路八九六號，未經辦理營業事業登記而經營電子遊戲場業之犯行，係
    發生於上述本院九十年度易字第二八七六號刑事確定判決宣示日即九十年十月九
    日之前，依最高法院三十二年上字第二五七八號判例及八十二年五月十一日第四
    次刑庭會議決議意旨，自為該確定判決之既判力效力所及，惟檢察官認此部分與
    上開有罪部分有連續犯之裁判上一罪關係，自不另為免訴之諭知。
據上論斷，應依刑事訴訟法第二百九十九條第一項前段，電子遊戲場業管理條例第十
五條、第二十二條，刑法第十一條前段、第五十六條、第四十一條第一項前段、第三
十八條第一項第二款、第三款，罰金罰鍰提高標準條例第二條，判決如主文。
中      華      民      國    九十一    年      七      月     十六     日
                                  臺灣高雄地方法院刑事第三庭
                                      法  官  孫  啟  強
右正本與原本無異。
如不服本判決，應於判決送達後十日內，向本院提出上訴狀。
                                      書記官  盧  雅  婷
中      華      民      國    九十一    年      七      月     十六     日
附錄本判決論罪科刑之法條：
電子遊戲場業管理條例第十五條：
未依本條例規定辦理營利事業登記者，不得經營電子遊戲場業。
電子遊戲場業管理條例第二十二條：
違反第十五條規定者，處行為人一年以下有期徒刑、拘役或科或併科新台幣五十萬元
以下罰金。
┌────────────────────────────────────┐
│附表一：                                                                │
│電子遊戲機十六台：「動物柏青樂」、「金馬電玩」各一台，「滿貫大亨」、「金│
│象王」各二台，「抓娃娃機」十台（以上均含電腦ＩＣ板）。                  │
├────────────────────────────────────┤
│附表二：                                                                │
│(一)電子遊戲機五台：「動物柏青哥」、「劍龍」、「金象王」各一台，「滿貫大亨│
│」二台（以上均含電腦ＩＣ板）。                                          │
│(二)新臺幣六千元。                                                        │
├────────────────────────────────────┤
│附表三：                                                                │
│(一)電子遊戲機五台：「動物柏青哥」、「麻將大亨」各一台，「劍龍」三台（以上│
│均含電腦ＩＣ板）。                                                      │
│(二)新臺幣四千一百四十元。                                                │
└────────────────────────────────────┘
